【裁判字號】    90,上易,799
【裁判日期】    900912
【裁判案由】    詐欺等
【裁判全文】
臺灣高等法院臺南分院刑事判決            九十年度上易字第七九九號      Ｃ
      上  訴  人  臺灣臺南地方法院檢察署檢察官
      被      告  乙  ○  ○
      選任辯護人  林  金  宗
右上訴人因被告詐欺案件，不服臺灣臺南地方法院九十年度易字第一四三號中華民國
九十年三月十五日第一審判決（起訴案號：臺灣臺南地方法院檢察署八十九年度偵字
第一二四八九號），提起上訴，本院判決如左：
      主      文
原判決關於乙○○部分及定應執行刑部分撤銷。
乙○○意圖為自己不法之所有，以詐術使人將本人之物交付，處有期徒刑肆月，如易
科罰金，以參佰元折算壹日。
其他上訴駁回。
本判決第二項所處之刑與上訴駁回部分所處之刑，應執行有期徒刑陸月，如易科罰金
，以參佰元折算壹日。
      事      實
一、乙○○於民國（下同）八十八年十二月四日晚上十時許，在臺南縣永康市○○○
    路一六四巷一五八弄十六號之住處，明知無法替他人辦理除役，仍基於意圖為自
    己不法所有之犯意，向甲○○○佯稱可替其子宋宗憲辦理，並保證除役絕無問題
    ，惟須新臺幣（下同）十五萬元之費用，致甲○○○不疑有他，而於翌日及同月
    十九日分別交付五萬元、五萬元共十萬元予乙○○。惟乙○○因無法使宋宗憲除
    役，屢屢拖延，甲○○○始知受騙，經向乙○○詢問，乙○○竟另行基於恐嚇他
    人生命、身體、財產之犯意，於八十九年年三月中旬某日，以電話通知宋宗憲之
    女友郭慧娟要其轉告甲○○○稱：「如果宋宗憲除役之事辦好，尾款不給，將放
    火燒房子。」等語，使甲○○○得知後心生畏懼，致生危害於安全。
二、案經甲○○○訴由臺南縣警察局永康分局報告臺灣臺南地方法院檢察署檢察官偵
    查起訴。
      理      由
一、訊據被告乙○○否認有何詐欺犯行，於本院辯稱：告訴人來找伊，是拿診斷書，
    說他兒子在軍中很痛苦，受不人道待遇，伊是說軍中伊不熟，伊有一位朋友叫丙○○，他的姊夫是一位將軍退伍的，住在大陸杭州，那時是說要看丙○○可不可
    以，且那時是說要辦停役的，而恐嚇之事，伊那時有喝酒，根本不知道，隔天清
    醒後，伊有向他道歉云云。被告於原審審理時亦辯稱：「（對起訴書之犯罪事實
    有何意見？）本件是甲○○○來找我，說得很可憐，所以我才幫她張羅，我確實
    有幫她兒子辦理除役的事情」，「（有無說七萬五辦到左營，十五萬元辦除役？
    ）我沒有說十五萬元，我只是說實報實銷」，「（被告是否拿十萬元？）第一次
    拿五萬五千元（告訴人稱係五萬元，與被告所述不同，此部分應以告訴人之供詞
    為正確），但光花費三人去大陸杭州的機票、護照、花費都不夠，所以才又拿了
    五萬元作為住宿雜支開銷」，「（對警訊中丙○○證述只知道那人姓勞而已，其
    餘均不知道，有何意見？）沒有」，「（對甲○○○警訊指訴有何意見？）沒有
    。那些都是丙○○姐姐在辦的」，「（給丙○○姐姐多少報酬？）沒有，只是憑
    藉與丙○○的交情才幫忙的」，「（有無說過有朋友叫國防部之司令在辦理？）
    沒有。我只有說朋友，沒有說司令」，「（有無說與一位司令的太太很熟？）沒
    有」，「（有無說要請一位澎湖醫院的院長吃飯？）我是有去澎湖，但沒有與院
    長吃飯」，「（有無說過那個女的，將官他都很熟，像澎湖的司令也有交代下去
    ）沒有」，「（是否透過正常管道辦理除役？）我是透過正常管道，只是拜託人
    而已」，「（為何要去大陸找勞姓將軍、又去澎湖找軍醫院院長吃飯？）我是去
    拜託人幫忙」云云（見原審卷第十二頁至第十五頁、九十年二月六日訊問筆錄）
    ，「我沒有詐騙故意，只是為了幫助告訴人而已」，「（既是幫忙為何還要金錢
    ？）因為要去杭州向人請託（那人姓勞，中將退役後住在該處），需要交通費用
    （護照、機票共五萬五千元左右，包括住宿費等開銷共約十萬元）」，「（勞將
    軍住杭州何處？）他不讓我們去，只在外面談」，「（有無向蔡秋桂恐嚇不給錢
    就要燒房子？）沒有，但我喝酒有打電話，自己也不清楚講了什麼」，「（被告
    對電話譯文有何意見？）沒有。我也有去澎湖找院長」，「（被告院長姓名為何
    ？）我不知道」，「（國防部司令為何？）我不知道，我也沒有講到國防部的司
    令，也沒有說與他及司令太太很熟」，「（是否有恐嚇要放火燒房子？）我喝酒
    不曉得，直到他們打電話來質問，我後來也有道歉」云云（見原審卷第二十九頁
    、九十年三月一日審理筆錄）云云。
二、惟查，右揭犯罪事實，業據告訴人甲○○○於警訊及偵審中指訴纂詳（見臺南縣
    警察局永康分局八十九年九月五日偵訊筆錄告訴人之供詞及臺灣臺南地方法院檢
    察署八十九年度偵字第一二四八九號偵查卷第十二頁反面至第十三頁），核與證
    人郭慧娟於警訊中所證述情節相符（見臺南縣警察局永康分局八十九年九月五日
    偵訊筆錄），且按服兵役為國民應盡之義務，且有兵役法之制度規範，非可任意
    除役。詎被告與告訴人通電話時竟稱：「我有過去，等院長放假回來臺灣，他會
    電話跟我連絡，是澎湖那個院長，這兩天我會打電話去澎湖說」，「有說情形嗎
    ？上面我有交代下去了，說要讓他輕鬆一點，是否有打電話回來」，「我有一個
    朋友叫國防部的司令在辦理，有交代在用，暫時輕鬆一點就好」，「我先連絡看
    看，約要三天，我跟司令的太太很熟，我來辦，以前我辦一個金門的約四十天，
    現在調回來在新化」，「我要找的是院長，沒有關係啦，再忍耐一點啦，我有跟
    院長連絡了，院長說下個禮拜啦，我先連絡後，你再連絡你兒子叫他不要放假，
    我有連絡決定下個禮拜要過去澎湖，並要請院長吃飯」，「那個女的，在臺灣的
    將官他都很熟，像澎湖的司令他也有交代下去，但是不是直接的，是的情報局的
    那個交代澎湖那個司令，這個女的關係很好」等語，有告訴人所提錄音帶五捲及
    譯文附卷足憑；且與被告同去大陸之人即證人丙○○於警訊中亦證稱：「（為何
    與被告前往辦理有關被告朋友何人當兵之事？）．．被告找伊一起去找該退役將
    軍，是否能想辦法使告訴人之子以身體健康為由，辦理除役。」等語（見臺南縣
    警察局永康分局八十九年十月六日偵訊筆錄），且證人丙○○於本院經隔離訊問
    時，亦陳稱該將軍表示已經退伍了，無法幫忙，亦未說不要當兵之事等情；而與
    被告同行之另證人丁○○亦到庭陳稱被告當時僅要求勞姓將軍關照而已，並未說
    要辦理除役之事，因那時勞將軍說伊已退役，無法幫忙等語（見本院九十年八月
    七日訊問筆錄），而被告竟又於返台及收受甲○○○交付之款項，為被告坦承在
    卷，益證被告於答應告訴人甲○○○辦理宋宗憲除役之事時，即明知其無法辦理
    除役之事，實際亦未辦理，其主觀上確有不法所有之詐騙犯意，殆無疑義；而本
    件告訴人亦因此受有損失，事證已臻明確，被告確有施行詐術之事實，被告所為
    辯解，顯係臨訟畏罪卸責之詞，不足採信，被告犯行洵堪認定。
三、查被告乙○○意圖為自己不法之所有，以詐術使甲○○○共交付十萬元，並於電
    話中要郭慧娟將恐嚇之言詞轉告甲○○○之行為，核其所為，係犯刑法第三百三
    十九條第一項之詐欺取財罪及第三百零五條之恐嚇危害安全罪。被告所犯上開二
    罪間，犯意各別、構成要件不同，應予分論併罰。原審以被告事證已臻明確，因
    予論罪科刑，固非無見，惟查有關詐欺部分，告訴人於警訊及本院均迭稱伊被騙
    金額為十萬元，並非十萬五千元，原判決認係十萬五千元，核與實情不符且，被
    告嗣於本院審理時，與告訴人當庭和解，並已返還其中五萬元，有和解筆錄在卷
    可稽，原審不及審酌，亦有未合。檢察官上訴意旨指摘原判決量刑過輕不當，雖
    不足採，惟原判決既有可議，自應由本院將原判決關於被告詐欺及定應執行刑部
    分撤銷改判。爰併審酌被告犯罪之動機貪圖不法利益、目的、手段、所生危害及
    對被害人個人法益所造成危害（已有和解並取回部分款項），及其犯罪後之態度
    等一切情狀，量處如主文第二項所示之刑，並依刑法第二條第一項前段規定（原
    審漏引），適用裁判時之法律，即九十年一月十日新修正公布施行之刑法第四十
    一條第一項規定，諭知易科罰金之折算標準。至有關恐嚇罪部分，原審以被告犯
    行明確，因予適用刑法第三百零五條、第四十一條第一項，罰金罰鍰提高標準條
    例第一條前段、第二條，量處被告有期徒刑三月，並諭知易科罰金之折算標準，
    並無不當。核其認事用法俱無不合。查原判決已審酌刑法第五十七條所列各款事
    項，檢察官上訴認原判決量刑過輕不當，核係就原判決業已審酌說明之事項而為
    指摘，上訴為無理由，應予駁回。並與撤銷改判部分所處之刑定其應執行之刑暨
    諭知易科罰金之折算標準。
據上論結，應依刑事訴訟法第三百六十八條、第三百六十九條第一項前段、第三百六
十四條、第二百九十九條第一項前段、刑法第二條第一項前段、第三百三十九條第一
項、第四十一條第一項前段、第五十一條第五款，罰金罰鍰提高標準條例第一條前段
、第二條，判決如主文。
本案經檢察官劉榮堂到庭執行職務。
中    華    民    國      九十      年      九      月      十二        日
                                  臺灣高等法院臺南分院刑事第三庭
                                      審判長法官  黃    崑    宗
                                            法官  楊    省    三
                                            法官  莊    俊    華
右正本證明與原本無異。
不得上訴。
                                      法院書記官  易    慧    玲
中    華    民    國      九十      年      九      月     十八         日
附錄本判決論罪科刑法條：
刑法第三百零五條：以加害生命、身體、自由、名譽、財產之事，恐嚇他人致生危害
                  於安全者，處二年以下有期徒刑、拘役或三百元以下罰金。
刑法第三百三十九條：意圖為自己或第三人不法之所有，以詐術使人將本人或第三人
                    之物交付者，處五年以下有期徒刑、拘役或科或併科一千元以
                    下罰金。
                    以前項方法得財產上不法之利益或使第三人得之者，亦同。
                    前二項之未遂犯罰之。


司法院資訊處製作；財團法人民間司法改革基金會備份。
